臺北高等行政法院裁定
                                      99年度訴字第2485號
原      告　謝治
訴訟代理人　耿淑穎　律師
          　王彩又　律師
          　張淑美　律師
被      告　財政部國有財產局臺灣中區辦事處新竹分處
代　表　人　周秀珠（主任）住同上
訴訟代理人　彭成青　律師
上列當事人間請求讓售國有土地事件，原告提起行政訴訟，本院
裁定如下：
　　主  文
本件移送至台灣新竹地方法院。
　　理  由
一、按行政法院認其無受理訴訟權限者，應依職權以裁定將訴訟
    移送至有受理訴訟權限之管轄法院。數法院有管轄權而原告
    有指定者，移送至指定之法院，行政訴訟法第12條之2第2項
    定有明文。
二、原告起訴意旨略以：原告於民國95年11月間以國有土地地上
    建物所有人之身分，向被告申購新竹市○○段88-8地號國有
    土地，經被告以原告無法補文件證明系爭土地於35年12月31
    日以前已供建築、居住使用，而以96年4 月30日台財產中新
    二字第0960004929號函，註銷原告之申購案。另被告於95年
    11月2 日將系爭土地以基地出租予原告，原告復於99年1 月
    間檢具相關證明文件，向被告申購系爭土地，經被告審核尚
    符合規定，乃以99年6 月2 日售字第099KD0000000號租用不
    動產繳款通知書，通知原告於99年7 月7 日前繳價承購，惟
    原告迄未據以辦理繳價承購。嗣原告再以未具日期（被告收
    文日期為99年4 月21日）承購國有非公用不動產申請書及切
    結書等資料，再次申購系爭土地，被告乃以系爭土地上之房
    屋原屬眷舍性質，依法為不得讓售之不動產為由，以99年7
    月15日台財產中新二字第0990004376號函，註銷原告之申購
    案。又原告因逾期未據以辦理繳價承購，被告爰依上述繳款
    通知書第3 點規定，以99年9 月13日台財產中新二字第0992
    001944號函，註銷原告之申購案。原告不服上開被告99年7
    月15日台財產中新二字第0990004376號函及99年9 月13日台
    財產中新二字第0992001944號函，提起訴願，經財政部為訴
    願不受理之決定，遂提起本件行政訴訟，並聲明：
    （一）先位聲明：
    1、訴願決定及原處分（99年7 月15日台財產中新二字第09
       90004376號函）均撤銷。
    2、被告應將新竹市○○段88-8地號土地，按第一次公告價
       值計算，讓售予原告。
    3、訴訟費用由被告負擔。
    （二）備位聲明：
    1、訴願決定及原處分（99年9 月13日台財產中新二字第09
       92001944號函）均撤銷。
    2、被告應作成將新竹市○○段88-8地號土地，以新台幣18
       77萬4000元讓售予原告之行政處分。
    3、訴訟費用由被告負擔。
三、經查：
（一）按「公法上之爭議，除法律別有規定外，得依本法提起行
      政訴訟。」「國有財產區分為公用財產與非公用財產兩類
      。左列各種財產稱為公用財產：一、公務用財產：各機關
      、部隊、學校、辦公、作業及宿舍使用之國有財產均屬之
      。二、公共用財產：國家直接供公共使用之國有財產均屬
      之。三、事業用財產：國營事業機關使用之財產均屬之。
      但國營事業為公司組織者，僅指其股份而言。非公用財產
      ，係指公用財產以外可供收益或處分之一切國有財產」。
      行政訴訟法第2 條、國有財產法第4 條分別定有明文。又
      「……我國關於行政訴訟與民事訴訟之審判，依現行法律
      之規定，係採二元訴訟制度，分由不同性質之法院審理。
      關於因公法關係所生之爭議，由行政法院審判，因私法關
      係所生之爭執，則由普通法院審判。行政機關代表國庫出
      售或出租公有財產，並非行使公權力對外發生法律上效果
      之單方行政行為，即非行政處分，而屬私法上契約行為，
      當事人若對之爭執，自應循民事訴訟程序解決。……」亦
      經司法院釋字第448號解釋在案。
（二）本件原告係因其國有非公用不動產申購案之註銷爭執，而
      提起本件行政訴訟，查行政機關代表國庫出售公有財產乃
      行政之私法上財產管理行為，並非行使公權力對外發生法
      律效果之單方行政契約，而屬私法上契約行為，故本件因
      國有非公用不動產讓售所生爭議，無論是關於是否符合讓
      售法令而得承購，或承購案之註銷等，均為行政機關因國
      庫行政行為而與人民發生私權之爭執，為民事訴訟範圍，
      自應向普通法院訴請裁判，準此，本件非屬公法上之爭議
      ，行政法院並無受理訴訟權限。依前開規定，自應將本件
      移送於管轄法院即台灣新竹地方法院。
（三）又原告雖援引司法院釋字第540 號解釋，主張本件應屬公
      法爭議，惟查司法院釋字第540 號解釋係關於國民住宅條
      例之解釋，該解釋中已指明國民住宅條例有其行政目的，
      但採訂立私法契約之私經濟措施為之，故已進入訂約程序
      者，即發生私法關係，嗣後若有爭議，應循私法救濟程序
      。在未進入訂約程序前之申請承購、承租或貸款者，經主
      管機關認為依相關法規或行使裁量權之結果，不符合該當
      要件，而未能進入訂約程序者，因未成立任何私法關係，
      應提起行政爭訟。此係因國民住宅條例之行政目的，而由
      行政機關基於職權予以審核裁量，發生公法上之准駁效力
      。至於本案則係兩造間單純之國有土地讓售爭執，與一般
      私人間之土地買賣，於本質上並無不同，並無何行使公權
      力關係；至於原告所提出最高行政法院99年度12月第1 次
      庭長法官聯席會議有關眷舍遷出補助費之決議，該補助乃
      國家為達特定公共目的，對私人所為有財產價值之給與，
      且係以行政處分方式為之，與本件行政之私法上財產管理
      行為有別，自難比附援引，故原告此部分之主張，應難憑
      採。
四、依首揭法條，裁定如主文。
中　　華　　民　　國　　100 　年　　6 　　月　　29　　日
                   臺北高等行政法院第三庭
                             審判長法  官　許瑞助
                                   法  官  鍾啟煌
                                   法  官  劉穎怡
上為正本係照原本作成。
如不服本裁定，應於送達後10日內向本院提出抗告狀（須按他造
人數附繕本）。
中　　華　　民　　國　　100 　年　　6 　　月　　29　　日
    　　  　　　　　　　    　     書記官  林苑珍